# 筹备期的子公司是否纳入合并范围

提问人：PIL 时间：2015-12-07 18:24:37
请问各位老师，筹备期阶段的子公司是否要纳入合并范围，该子公司尚未办理工商登记手续，

回答人：chenyiwei
筹备阶段的子公司可能尚未取得法人主体地位，但已经开始业务的，则也属于母公司所控制的子公司，应纳入合并报表范围。

提问人：轩尘空 123 时间：2016-04-05 16:39:12
陈老师，本年一家非全资子公司因被小股东控制，无法实施审计，本年审计未能纳入合并范围报表，母公司账上对子公司长投成本计提减值，那么该出具什么意见审计报告？属于审计范围受到限制而出具保留意见嘛？

回答人：chenyiwei
考虑以下问题： 1 、报告期内对该子公司有无实际控制权，是否应纳入而不纳入合并报表范围； 2 、是否无法就该被投资方的财务状况等获取充分、适当的审计证据，验证减值准备计提的合理性； 3 、涉及事项对报表总体影响程度

提问人：TomyRen 时间：2016-04-10 12:12:48
陈版，如果工商已登记，但业务未开展，投资款也未投入，连银行账户都未开设呢

回答人：chenyiwei
这个主体已经存在，也符合“控制三要素”，所以仍应纳入合并报表范围。